【裁判字號】    95,上易,247
【裁判日期】    950823
【裁判案由】    給付票款
【裁判全文】
臺灣高等法院臺中分院民事判決         95年度上易字第247號
上  訴  人  乙○○
被  上訴人  甲○○
上列當事人間請求給付票款事件，上訴人對於中華民國95年6月8
日臺灣彰化地方法院95年度訴字第341號第一審判決提起上訴，
經本院於民國95年8月9日言詞辯論終結，判決如下：
    主  文
上訴駁回。
第二審訴訟費用由上訴人負擔。
    事實及理由
一、本件被上訴人起訴主張：伊持有上訴人所簽發、面額新台幣
    （以下同）780,000元、發票日民國（下同）95年2月28日，
    號碼為DR0000000號、訴外人陳振亮背書之支票一紙，經伊
    於95年3月l日提示不獲支付，爰本於票據關係訴請上訴人給
    付780,000元及自95年3月l日起至清償日止，按年息6％計算
    之利息。
二、經原審為被上訴人全部勝訴判決，上訴人不服，提起本件上
    訴，聲明：（一）原判決廢棄。（二）被上訴人在第一審之
    訴駁回。（三）第一、二審訴訟費用由被上訴人負擔。併辯
    稱：伊將系爭空白支票及印鑑章交予訴外人陳振亮，故系爭
    支票上之印文雖為真正，但其他金額、日期等記載均非伊所
    為，被上訴人係不法取得系爭支票。雖被上訴人前稱因借貸
    關係而執有系爭支票，惟為上訴人所否認，被上訴人復未就
    借款交付之事實負證明之責，訴外人陳振亮於原審亦證稱，
    伊於被脅迫下在系爭支票上背書等語，足見系爭支票係被偽
    造，伊亦得以對抗陳振亮之事由對抗被上訴人等語。被上訴
    人則聲明：駁回上訴。
三、被上訴人主張之前開事實，業據其提出支票、退票理由單等
    為證，上訴人就系爭支票、伊為發票人及其上印文之真正，
    均加自認，自堪信被上訴人之主張為真正。雖上訴人以前揭
    情詞置辯。然查：支票為無因證券，執票人行使票據上權利
    ，就支票之取得，有無正當原因，或有無對價關係，自不負
    證明之責。又發票人欄之印章如為真正，即應推定該支票亦
    屬真正。本件上訴人雖辯稱系爭支票係被偽造，惟其已自承
    伊將空白支票及印鑑交予訴外人陳振亮使用，系爭支票上之
    印文為真正等語，顯已自認授權訴外人陳振亮使用及系爭票
    據之真正。況證人陳振亮於原審固到庭證稱「約l年前被上
    訴人表示要向其購屋，將其載至被上訴人之公司，夥同5、6
    人半騙半搶將上訴人寄放之支票簿及印章取走，並撕下2張
    支票自填內容及蓋妥印章，復強逼其在票背簽名，更恐嚇不
    得報案，否則要危害全家，在場都是對方的人，惟因當時被
    上訴人也曾保證沒有問題，才放心將支票放在被上訴人處，
    至被上訴人提示支票後才報案」等語，並提出報案三聯單為
    證。惟查，證人陳振亮並未敘及何以攜上訴人之支票與印章
    至被上訴人之公司？又如何被強暴脅迫？所稱復與常情不符
    ，且陳振亮並為系爭支票之背書人，與上訴人同屬該支票之
    票據債務人，所證自不免偏頗，已難憑採；況證人既稱當場
    遭被上訴人恐嚇身家性命，卻又稱伊相信被上訴人之保證，
    乃放心將支票放在被上訴人處，亦屬矛盾；再參以報案三聯
    單記載證人被害發生日期為94年9月中旬，而受理日期為95
    年3 月l日，即證人於被害後近半年之久始報警，尤與常情
    有悖，其證詞顯非可採。雖上訴人另提出支票簿存根乙份，
    謂伊開出的票都會在票根記載日期及金額，系爭支票之票根
    則未填寫日期及金額，可證被上訴人係非法取得支票云云。
    然票根記載日期、金額與否，僅係供發票人日後是否便於查
    對而已，不能據為對抗執票人之事由，上訴人前開所辯，亦
    無足取。上訴人復無其餘證據足資證明系爭支票確為被上訴
    人盜用其印章後所簽發，即無從解免其應負發票人之責任。
四、次按票據債務人不得以自己與執票人前手間所存抗辯事由對
    抗執票人，為票據法第13條前段所明定。是票據債務人以其
    自己與執票人間所存抗辯之事由對抗執票人，固為法之所許
    ，然如以他人與執票人間所存抗辯之事由對抗執票人者，於
    法則屬無據（最高法院47年台上字第1621號判例意旨參照）
    。本件被上訴人係經由訴外人陳振亮背書後之轉讓而取得系
    爭支票，則被上訴人是否因受託為訴外人陳振亮調借現款而
    執有系爭支票，被上訴人已否交付借款予訴外人陳振亮，其
    取得支票有無詐欺或脅迫行為等情，要屬被上訴人與訴外人
    陳振亮間所存抗辯事由，依前開說明，上訴人仍無可以此事
    由，對抗執票人之被上訴人，而拒絕給付系爭票款。
五、綜上所述，本件上訴人辯稱系爭支票係遭被上訴人不法取得
    後所偽造，伊並得以對抗訴外人陳振亮之事由對抗被上訴人
    而拒絕給付票款云云，均無可採。又在票據上簽名者，依票
    上所載文義負責；發票人應照支票文義擔保支票之支付；執
    票人向支票債務人行使追索權時，得請求自為付款提示日起
    之利息，如無約定利率者，依年利六釐計算，票據法第5條
    第l項、第l26條、第133條分別定有明文。從而，本件被上
    訴人本於票據關係，請求上訴人給付系爭支票之票款78萬元
    ，並按年息6％加附遲延利息，即屬有據，應予准許。原審
    判命上訴人如數給付，於法並無違誤。上訴意旨指摘原判決
    不當，求予廢棄改判，為無理由，應予駁回其上訴。又兩造
    其餘攻擊防禦方法及舉證，核與判決結果不生影響，爰不一
    一論列，併此敘明。
六、據上論結，本件上訴為無理由，依民事訴訟法第449條第1項
    、第78條，判決如主文。
中    華    民    國    95    年     8    月    23    日
                      民事第七庭審判長法  官  袁再興
                                      法  官  陳賢慧
                                      法  官  吳惠郁
以上正本係照原本作成。
不得上訴。
                                      書記官  江玉萍
中    華    民    國    95    年    8     月    25    日
                                                      Ｈ


司法院資訊處製作；財團法人民間司法改革基金會備份。
